臺灣高雄地方法院刑事判決　　　　　 100年度審易字第3668號
公　訴　人　臺灣高雄地方法院檢察署檢察官
被　　　告　李美蘭
被　　　告　黃郭月霞
上列被告因傷害等案件，經檢察官提起公訴（100年度調偵字第
1780號），本院判決如下：
    主  文
黃郭月霞無罪。
李美蘭公訴不受理。
    理  由
壹、無罪部分：
一、公訴意旨略以：被告黃郭月霞與李美蘭於民國99年10月27日
    晚間11時30分許，在李素英位於高雄市○鎮區○○街73號住
    處內，因打麻將發生糾紛，被告黃郭月霞憤而以寶特瓶丟擲
    李美蘭，李美蘭則持麻將反丟黃郭月霞臉頰，黃郭月霞再持
    塑膠椅欲毆打李美蘭，然遭李美蘭搶下，持以毆打黃郭月霞
    手部，致黃郭月霞受有右手挫傷之傷害，其後李美蘭欲離去
    時，黃郭月霞基於恐嚇李美蘭之犯意，出言恫嚇：「出去外
    面要讓李美蘭斷手斷腳」等語，以上開加害生命、身體、財
    產之言語恐嚇李美蘭，致生危害於李美蘭身體之安全，因認
    被告黃郭月霞涉犯刑法第305條之恐嚇危害安全罪等語
二、按犯罪事實應依證據認定之，無證據不得認定犯罪事實；又
    不能證明被告犯罪者，即應諭知無罪之判決，刑事訴訟法第
    154 條第2 項、第301 條第1 項分別定有明文。按刑法第30
    5 條之恐嚇罪，所稱以加害生命、身體、自由、名譽、財產
    之事恐嚇他人者，係指以使人生畏怖心為目的，而通知將加
    惡害之旨於被害人而言（最高法院52年度台上字第751 號判
    例意旨參照），且刑法第305 條所謂致生危害於安全，係指
    受惡害之通知者，因其恐嚇而生安全上之危險與實害而言（
    最高法院26年度渝非字第15號判例意旨參照），從而，刑法
    第305 條之恐嚇罪之成立，行為人須對於被害人為惡害之通
    知，亦即，向被害人為明確、具體加害上述各種法益之意思
    表示行為，致被害人之心理狀態陷於危險不安，始得以該罪
    名相繩，至該言語或舉動是否足以使他人生畏怖心，應依社
    會一般觀念衡量之；若行為人所表示者並非以加害生命、身
    體、自由及名譽等事為內容，或被恐嚇者並未因此心生恐懼
    ，則尚與該罪之構成要件有間，即不得以該罪相繩。
三、公訴人認被告涉有恐嚇危害安全罪嫌，係以證人李素英、告
    訴人李美蘭警詢及偵查中之證述，資為其論據。又按被告以
    外之人於審判外之陳述，雖不符刑事訴訟法第159條之1至第
    159條之4之規定，而經當事人於審判程序同意作為證據，法
    院審酌該言詞陳述或書面陳述作成時之情況，認為適當者，
    亦得為證據；當事人、代理人或辯護人於法院調查證據時，
    知有第159條第1項不得為證據之情形，而未於言詞辯論終結
    前聲明異議者，視為有前項之同意，刑事訴訟法第159條之5
    定有明文。本判決所引用具傳聞性質之各項證據資料，被告
    已於本院準備程序中表明同意作為證據（本院卷第29頁），
    且經本院於審判期日依法踐行調查證據程序，被告就上開證
    據之證據能力均未爭執，於言詞辯論終結前亦未聲明異議，
    復查無依法應排除證據能力之情形，依上開規定，應認有證
    據能力。
四、訊據被告黃郭月霞堅詞否認有何恐嚇之犯行，辯稱：伊沒有
    講那些恐嚇的話，證人李素英所述不實等語。經查：
（一）被告黃郭月霞與李美蘭於前開時地因打麻將發生衝突，兩
      人互有爭吵之事實，為被告所不否認，另經告訴人李美蘭
      指訴綦詳，並核與證人即現場目擊之人李素英於偵查中結
      證無訛（見偵卷第6頁至第10頁），此部份事實應堪認定
      。
（二）復依證人李素英偵查中結證：當時被告黃郭月霞向李美蘭
      索討新台幣（下同）40元，兩人發生爭吵，李美蘭於交付
      40元予黃郭月霞之同時說「拿（指40元）去吃藥」、黃郭
      月霞則回罵「出去讓你斷手斷腳」、「臭雞歪」、「三八
      雞，討客兄」，李美蘭則以「幹你娘」等語回應，兩人罵
      來罵去，進而發生互相丟擲物品，黃郭月霞拿二罐小寶特
      瓶丟李美蘭，李美蘭則衝向黃郭月霞，雙方互丟麻將，最
      後李美蘭持塑膠椅打到黃郭月霞的手，兩人不歡而散等語
      （見偵卷第7頁至第8頁），可知被告黃郭月霞確有向李美
      蘭聲稱：「出去要給你斷手斷腳」等語無訛（見偵卷第7
      、8頁），被告黃郭月霞前開所辯，尚難採信。然依前所
      述，被告黃郭月霞向李美蘭聲稱：「出去要給你斷手斷腳
      」等語，恰為兩人爭吵正熾之時，上開言語並伴隨其餘粗
      鄙不雅之叫罵言詞，應係情緒高張之際互相叫囂所使用之
      謾罵詞語，其主觀上是否具有恐嚇李美蘭身體安全，欲使
      之心生畏懼之意圖，即非無疑。況李美蘭聞言後絲毫不示
      弱，反以相當強硬之詞語回應，並互相丟擲寶特瓶、麻將
      等物，甚至引發更劇烈之肢體衝突，隨即李美蘭竟持塑膠
      椅毆打黃郭月霞手部成傷，益徵李美蘭之主觀心理並未因
      接收被告黃郭月霞讓其斷手斷腳之言語而陷於危險不安之
      狀態，應認被告黃郭月霞上開言語並未足使李美蘭心生畏
      懼，亦不生身體安全上之危險與實害，甚為明確。
（三）基上，綜由被告黃郭月霞說話時點、告訴人李美蘭聽聞後
      之反應、兩人後續仍互有叫罵動手之行為等節觀之，被告
      所稱：「出去要給你斷手斷腳」之詞語，依前揭判例意旨
      及說明，縱有不雅文辭，然實與恐嚇罪之構成要件有間，
      自不得以本罪相繩。
四、綜上所述，依公訴人所提之全部證據，尚不足為被告犯罪之
    證明，仍有合理懷疑之存在，依「罪證有疑，利於被告」原
    則，不能僅以推測或擬制之方法，為被告有罪之認定。此外
    ，復查無其他積極證據足以證明被告確有公訴人所指恐嚇危
    害安全之犯行，既不能證明被告犯罪，揆諸前揭說明，自應
    諭知被告黃郭月霞無罪之判決。
貳、公訴不受理部份：
一、公訴意旨略以：被告李美蘭於民國99年10月27日下午11時30
    分許，在其前開住處內，與告訴人黃郭月霞因打麻將發生糾
    紛，雙方互起口角，竟基於傷害黃郭月霞身體之犯意，持塑
    膠椅毆打黃郭月霞手部，致黃郭月霞受有右手挫傷之傷害，
    因認被告李美蘭涉有刑法第277 條第1 項之傷害罪嫌等語。
二、按告訴乃論之罪，告訴人於第一審辯論終結前，得撤回其告
    訴；又告訴經撤回者，法院應諭知不受理之判決，並得不經
    言詞辯論為之，刑事訴訟法第238 條第1 項、第303 條第3
    款、第307 條分別定有明文。
三、本件被告李美蘭因傷害案件，經檢察官以涉犯刑法第277 條
    第1項傷害罪提起公訴，依同法第287條前段規定，該罪名為
    告訴乃論。經查：本件業據被告李美蘭已與告訴人黃郭月霞
    達成和解，並經告訴人黃郭月霞撤回告訴在案，此有本院刑
    事案件移付調解簡要紀錄、100年12月2日調解筆錄、刑事撤
    回告訴聲請狀各1份（參見本院卷第21-22頁、24頁）在卷可
    稽。揆諸前揭說明，本件爰不經言詞辯論，逕為諭知不受理
    之判決。
據上論斷，應依刑事訴訟法第301  條第1 項前段、第303 條第3
款、第307 條，判決如主文。
本案經檢察官林圳義到庭執行職務。
中    華    民    國   100    年    12    月    28    日
                    刑事第十庭  法  官  廖建瑜
以上正本證明與原本無異。
如不服本判決應於收受送達後10日內向本院提出上訴書狀，並應
敘述具體理由；如未敘述上訴理由者，應於上訴期間屆滿後20日
內向本院補提理由書（均須按他造當事人之人數附繕本）「切勿
逕送上級法院」。
中    華    民    國   100    年    12    月    28    日
                                書記官  李崑良